臺灣臺東地方法院刑事判決　　　　　　　 95年度易字第328號
公　訴　人　臺灣臺東地方法院檢察署檢察官
被　　　告　壬○○
　　　　　　己○○
上　一　人
選任辯護人　陳信伍律師
上列被告等因竊盜案件，經檢察官提起公訴 (95年度偵字第2670
號)，本院判決如下：
    主  文
壬○○竊盜，處有期徒刑壹年陸月，減為有期徒刑玖月。
己○○無罪。
    事  實
一、壬○○於民國94年1月間某日 (起訴書誤載為94年3月29日)
    受丙○○之委託，整理坐落臺東縣臺東市○○路○段1巷內之
    臺東縣臺東市○○段600號 (所有權人為中華民國)及601號(
    所有權人為臺東縣)2 筆土地 (以下稱該2筆土地，丙○○誤
    認該2筆土地為其父王者仁所承租)，明知僅受委託去除地表
    之石塊，不得深挖載走下方之砂石及土壤，竟意圖為自己不
    法之所有，乘丙○○委託載運地表上石頭之機會，先僱用不
    知情之不詳姓名年籍之成年挖土機司機，以及人數不詳之成
    年砂石車司機，分別駕駛挖土機及砂石車，在該2筆土地內
    盜採砂石，繼而於同年3月29日僱用不知情之辛○○ (另經
    檢察官為不起訴處分確定)駕駛挖土機挖採砂石，並委由不
    知情之己○○出面僱用不知情之癸○○、乙○○、庚○○、
    甲○○，分別駕駛車號P2-40號、3U-273號、JR-601號、VR-
    219號砂石車，於翌日即同年月30日上午8時許至現場載運砂
    石前往位於同市○○路○段870巷48號幼林砂石場及其他不詳
    地點篩選待價而沽，接續竊得該2筆土地地表下屬中華民國
    及臺東縣所有之砂石約1300立方公尺 (深度約1.3公尺)。嗣
    於94年3月30日上午9時40分許，癸○○駕駛P2-40號砂石車
    前往幼林砂石場時，為警發現跟蹤該砂石車行向，而查獲上
    情，並扣得上開挖土機1部及砂石車4部 (業經發還各駕駛人
    )。
二、案經臺東縣警察局移請臺灣臺東地方法院檢察署檢察官偵查
    起訴。
    理  由
壹、有罪部分：
一、證據能力方面：
    本案公訴人提出之各項證據，均係被告以外之人在審判外之
    書面陳述，而屬傳聞證據，依刑事訴訟法第159條第1項之規
    定，原則上不具證據能力，惟被告壬○○於本案審理時表示
    對該些證據之證據能力不爭執，同意引為審判期日調查之證
    據等語明確，本院審認上開證據，無違法取證或證據證明力
    明顯過低之情形，認為以之作為本案之證據亦屬適當，依刑
    事訴訟法第159條之5規定，應有證據能力，合先敘明。
二、認定犯罪事實所憑之證據及理由：
    訊據被告壬○○矢口否認有何竊盜犯行，辯稱：93年農曆過
    年時，伊在丙○○大阿姨家吃飯，丙○○向他阿姨說要在他
    父親的土地 (即該2筆土地)上種植，因地上都是石頭、雜草
    ，叫伊幫忙將石頭除去後填土，沒有提到挖多深，不是伊主
    動去向丙○○提整地的事情。伊是94年3月底水利會的水溝
    工程做完後，才叫挖土機司機辛○○過去整地，伊沒有要向
    丙○○收錢，因為土地本來就比路低，石頭拿掉，看起來就
    是很深。伊向己○○說地主說石頭挖起來後要填一些土讓地
    填平，己○○就說他可以處理，伊不知道己○○要如何換土
    云云。惟查：
(一)坐落臺東縣豐聖段600地號土地之所有權人為中華民國，管
    理機關為財政部國有財產局，同地段601地號土地之所有權
    人為臺東縣，管理機關為臺東縣政府之事實，有臺東縣政府
    95年11月22日府地權字第0950089402號函及檢附上開2筆土
    地之土地登記簿謄本、土地登記公務用謄本、地籍圖謄本各
    1份 (見偵卷第13至14頁、第24至27頁、第40至42頁)在卷可
    稽。證人丙○○於警詢、偵訊時雖證稱其父王者仁曾於67年
    至88年5月間在該2筆土地上承租耕作，其父於88年間去世後
    ，由其繼受，其於91年向國有財產局申請承租臺東市○○段
    68、87、88、89地號4筆土地，是其帶壬○○去看現場，並
    委託壬○○挖除該2筆土地上石頭，準備種植作物等語(見核
    退卷第48頁、第74頁)，惟其就申請承租者是否即該2筆土地
    、其申請承租之土地是否重劃、地號有無變更，亦證述其並
    不清楚 (見核退卷第48頁)。而該2筆土地均查無放租或放領
    登記之記載，且依59年11月編造之臺東縣臺東鎮放領公有耕
    地農戶清冊所載，王者仁所承領者係臺東鎮○○段1610-10
    、1610-25、1610-2、1612-2地號等4筆土地 (重劃後為臺東
    縣臺東市○○段68、87、88、89地號土地)，與該2筆土地無
    關等情，亦有上開臺東縣政府函示及檢附59年11月編造之臺
    東縣臺東鎮放領公有耕地農戶清冊在卷足憑 (見偵卷第13至
    14頁、第44至45頁)，是該2筆土地分別係屬國有及臺東縣所
    有土地，且未曾放租或放領與丙○○或其父王者仁之事實，
    應堪認定。
(二)又94年3月30日為警查獲時，該2筆土地上之石頭係聚集分堆
    堆置，挖土機所在位置及挖採者並非該成堆之石頭，而係石
    堆以外之砂土(見警卷第34頁上方及第36頁上方照片)，車號
    VR-219號、JR-601號砂石車車斗內裝載者並非石頭而係可供
    作級配使用之砂土(見警卷第35頁上方、第36頁下方照片)，
    另P2-40號砂石車載運至幼林砂石場內傾倒者除有少數石頭
    外，大部分亦為砂土 (見警卷第42頁)等情，亦有卷附查獲
    當時拍攝之現場照片 (見警卷第33至42頁)可資為證，佐以
    證人即挖土機司機辛○○於警詢、偵訊時證稱：挖土機是壬○○向伊老闆租月的，現場都是壬○○在指揮伊等語 (見警
    卷第12 頁、核退卷第14頁)，堪見被告壬○○在該2筆土地
    挖採載運者並非石頭，而係堪用之砂石。復參以本件遭挖採
    砂石之土地現場與周圍未經挖採砂石之土地高度落差達1公
    尺以上，業據被告壬○○坦認不諱，核與證人即挖土機司機
    辛○○、證人即砂石車司機癸○○、乙○○、庚○○、甲○○於偵訊時證述相符 (見核退卷第13至19頁)，並經臺東縣
    警察局刑事警察隊、臺東縣政府派員現場會勘屬實，有臺東
    縣政府會勘紀錄附卷可按 (見警卷第29頁)，堪認該2筆土地
    遭挖採面積約0.3公頃、深度約1.3公尺，合計開採之砂石約
    1300立方公尺砂石，要屬無疑。
(三)被告壬○○雖以前詞置辯，惟證人丙○○於警詢時證稱：該
    2筆土地為旱地，內含石頭多，93年12月底壬○○主動透過
    伊表姐劉秀英、表姐同居人莊正義到家找伊，問伊要不要整
    地，並說整地不用任何費用，約定表面石頭挖掉，土方留住
    ，挖掘深度以30公分為限，因為免費所以伊就答應。經過1
    星期後就是94年1月間壬○○就請挖土機及貨運車搬運田裡
    的土石，開挖時間為94年1月至3月底，由壬○○負責開挖搬
    運土石，過年前後伊前往查看時發覺挖掘太深，有告訴壬○○必須拿土回填，伊並未同意壬○○挖1公尺多的土石等語(
    見核退卷第47至51頁)；於本院審理時證稱：93年12月底，
    壬○○在伊新園路392號阿姨家，伊在阿姨家遇到壬○○，
    壬○○從伊大表姐那裡知道伊有1塊地要整地，就找伊說可
    以幫伊整地，當時沒有提到整地的費用，好像有說要再回填
    土，但沒有說回填土要付錢。伊想說整地後可以種植釋迦或
    荖葉，所以就同意。伊是94年1月間就委託壬○○整地，伊
    當時有跟壬○○說淺淺的整，1、2台尺，尖的石頭整掉就好
    ，是從94年1月開始挖到3月，伊經常經過上開土地現場，但
    只有開挖後第1個禮拜後伊有去過現場看1次，看到1部挖土
    機及1部砂石車，有1個伊不認識的人在挖石頭，印象中壬○○有在現場，伊有打招呼，大概經過現場3次，就會看到挖
    土機及砂石車在挖土1次，該筆土地後來挖了約1公尺深，警
    卷第33頁照片上這兩堆石頭在94年1月份伊委託壬○○整地
    之前沒有看過等語 (見本院卷第95至100頁)。證人丙○○就
    委託被告壬○○挖除該2筆土地內石頭之深度所述雖略有差
    池，然就僅委託被告壬○○挖除地表之石頭，並未同意被告
    壬○○挖採該2筆土地內砂石，及被告壬○○自94年1月間起
    即開始挖採之情，所述則前後一致，且證人丙○○與被告壬○○素無仇隙，證述內容亦僅細述其所見聞之事，當無甘冒
    偽證之罪責而為虛撰上開事實之理，其證詞自堪可採。參以
    依查獲現場遭挖採砂石之面積及深度，當非遭查獲當日開始
    挖採可能造成，此益證證人丙○○上開證述應屬實情，而被
    告壬○○藉丙○○委託挖除該2筆土地上石頭之機會，盜採
    該2筆土地內砂石之情，應堪認定，惟其所盜採之砂石，除
    94年3月30日挖取之砂石經查證係送往幼林砂石場篩選待價
    而沽外，其餘土石均下落不明。
(四)況被告壬○○於警詢時供稱：是丙○○叫伊去整理土地的，
    是94年3月25日上午10許在臺東市○○路192號伊遇到丙○○
    ，他告訴伊土地地勢太低要伊把土地填平云云 (見警卷第3
    頁)；於本院審理時，經證人丙○○於交互詰問時證稱係於
    93年12月即委託其整地後，即改稱係於93年農曆過年由丙○○託其整地，其係94年3月底水利會的水溝工程做完後，才
    叫挖土機司機辛○○過去幫忙云云 (見本院卷第101頁)，所
    言前後矛盾，益徵被告壬○○所辯，顯非可採。
(五)證人即挖土機司機辛○○於警詢、偵訊時雖均證稱被告壬○○係於94年3月29日叫伊至該2筆土地開路，30日才開始挖採
    砂石裝車等語(見警卷第10至12頁、核退卷第13頁)，惟丙○○委託被告壬○○整地後1星期後即94年1月間，被告壬○○
    即僱請挖土機及砂石車搬運砂石，且現場遭挖取之砂石計約
    1300立方公尺，已如前述，是證人辛○○證述伊係自94年3
    月29日始至該2筆土地開路等語，縱信屬實，亦不足為有利
    被告壬○○辯解之認定。
(六)綜上所述，被告壬○○否認上開竊盜犯行所為之辯詞，俱屬
   事後卸責之詞，咸無可採。本件事證已臻明確，被告壬○○
   竊盜犯行已堪認定，應予依法論科。
三、論罪與量刑：
(一)被告壬○○行為後，刑法業於94年2月2日修正公布，於95年
    7月1日施行。修正後刑法第2條第1項之規定係規範行為後法
    律變更所生新舊法律比較適用之準據法，雖亦經修正，但因
    屬適用法律之準據法，本身尚無比較新舊法之問題，應一律
    適用修正後刑法第2條第1項之規定，為從舊從輕之比較。查
    被告所犯刑法第320條第1項竊盜罪，其法定刑為得科銀元50
    0元以下罰金，依修正前刑法第33條第5款規定，罰金刑為1
    銀元以上，而有關罰金倍數之調整及銀元與新臺幣之折算標
    準，則定有「罰金罰鍰提高標準條例」及「現行法規所定貨
    幣單位折算新臺幣條例」，除罰金以1銀元折算3元新臺幣外
    ，並將72年6月26日以前修正之刑法部分條文罰金數額提高2
    至10倍，其後修正者則不再提高倍數，修正後則將罰金刑提
    高為新臺幣1,000元以上，並以百元計算之，因刑法第33條
    第5款所定罰金貨幣單位已改為新臺幣，刑法分則編各罪所
    定罰金之貨幣單位亦應配合修正為新臺幣，且考量刑法修正
    施行後，不再適用「現行法規所定貨幣單位折算新臺幣條例
    」，為使刑法分則編各罪所定罰金之最高數額與刑法修正前
    趨於一致，增訂刑法施行法第1條之1，將刑法分則編各罪所
    定罰金之貨幣單位均改為新臺幣，並將72年6月26日以前修
    正之刑法部分條文罰金數額提高為30倍，其後修正者則提高
    為3倍。是以刑法分則編各罪所定罰金刑之最高數額，於上
    開規定修正後仍屬一致，並無不同；但其罰金刑之最低數額
    ，則比修正前提高，涉及科刑規範變更，自有新舊法比較必
    要，比較結果修正後之規定並未有利於被告，依刑法第2條
    第1項前段規定，應適用修正前之規定。
(二)核被告壬○○上揭所為，係犯刑法第320條第1項普通竊盜罪
    。被告壬○○基於盜採該2筆土地上砂石之單一犯意，假整
    地之名自94年1月間起至同年3月30日被查獲時止，在該2筆
    土地接續挖採砂石，載運砂石外送之所為，雖因盜採數量範
    圍不小，未能於一日內完成犯行，惟既僅本於單一犯意為之
    ，盜採地點亦同，且時間、行為密集，應難僅以盜採期間達
    數月，即認係連續犯數罪，應論以單純一罪。公訴人雖僅就
    被告壬○○於94年3月29日、30日盜採砂石之犯行提起公訴
    ，惟被告壬○○其餘盜採砂石之犯行與業據起訴部分有單純
    一罪關係，自為起訴效力所及，本院自得併予審理。爰審酌
    被告壬○○利用受人委託整地之機會，僱用挖土機及砂石車
    ，竊取該2筆土地地表以下之國有及縣有砂石，數量不少，
    惡性非輕，犯罪後仍飾詞圖卸，顯然欠缺反省能力等一切情
    狀，量處如主文所示之刑，以示懲儆。
(三)至現場查獲之車號P2-40號、JR-601號、VR-219號、3U-273
    號砂石車，分別登記車主為慶皇貨運股份有限公司、茂群交
    通有限公司、偉立營造有限公司所有，有車籍作業系統集中
    查詢基本詳細資料1份 (見警卷第48頁)在卷可按，皆非屬被
    告壬○○所有之物，爰不併予宣告沒收。
(四)又中華民國96年罪犯減刑條例業於96年7月16日施行，該條
    例第2條第1項規定：「犯罪在中華民國96年4月26日以前者
    ，除本條例另有規定外，依下列規定減刑：1.死刑減為無期
    徒刑。2.無期徒刑減為有期徒刑20年。3.有期徒刑、拘役或
    罰金，減其刑期或金額2分之1」，本件被告壬○○犯罪時間
    係於96年4月24日以前，其所犯刑法第320條第1項普通竊盜
    罪並無同條例第3條第1項所列不予減刑情形，爰依同條例第
    2條第1項第3款規定減其宣告刑2分之1。
貳、無罪部分：
一、公訴意旨略以：
    被告己○○與同案被告壬○○自94年3月29日起，共同基於
    為自己不法所有之犯意聯絡，由同案被告壬○○僱用不知情
    之辛○○駕駛挖土機，被告己○○僱用不知情之癸○○、乙○○、庚○○、甲○○分別駕駛砂石車，在該2筆國有土地
    內盜採深約1.3公尺、面積約0.3公頃，共計1300立方公尺之
    砂石，載往同市○○路○段870巷48號幼林砂石場內篩選待價
    而沽。迨同年月30日上午9時40分許，為警方發現跟蹤砂石
    車去向，而查獲全案，因認被告己○○與同案被告壬○○共
    犯刑法第320條第1項之普通竊盜罪嫌云云。
二、按犯罪事實應依證據認定之，無證據不得認定犯罪事實；不
    能證明被告犯罪者，應諭知無罪之判決，刑事訴訟法第154
    條第2項、第301條第1項分別定有明文。次按事實之認定，
    應憑證據，如未能發現相當證據，或證據不足以證明，自不
    能以推測或擬制之方法，以為裁判基礎；又認定不利於被告
    之事實，須依積極證據，苟積極證據不足為不利於被告事實
    之認定時，即應為有利於被告之認定，更不必有何有利之證
    據；認定犯罪事實所憑之證據，雖不以直接證據為限，間接
    證據亦包括在內，然而無論直接或間接證據，其為訴訟上之
    證明，須於通常一般之人均不致有所懷疑，而得確信其為真
    實之程度者，始得據為有罪之認定，倘其證明尚未達到此一
    程度，而有合理之懷疑存在時，致使無從形成有罪之確信，
    在刑事訴訟「無罪推定」、「罪疑唯輕」原則下，依據「罪
    證有疑，利於被告」之證據法則，即不得遽為不利被告之有
    罪認定，最高法院分別著有40年臺上字第86號、30年度上字
    第816號、76年臺上字第4986號判例可資參照。再刑事訴訟
    法第161條於91年2月8日修正公布，修正後同條第1項規定檢
    察官就被告犯罪事實，應負舉證責任，並指出證明之方法。
    因此，檢察官對於起訴之犯罪事實，應負提出證據及說服之
    實質舉證責任。倘其所提出之證據，不足為被告有罪之積極
    證明，或其闡明之證明方法，無從說服法官以形成被告有罪
    之心證，基於無罪推定之原則，自應為被告無罪判決之諭知
    ，最高法院亦著有92年臺上字第128號判例意旨參照。
三、公訴意旨認被告己○○涉有上開罪嫌，乃以：1.被告己○○
    於偵查中坦承與壬○○分別僱用挖土機及砂石車挖取該2筆
    土第內砂石外載之事實；2.證人即同案被告壬○○於偵查中
    證稱與被告己○○分別僱用挖土機及砂石車挖取該2筆土地
    內砂石外載之事實；3.證人癸○○、乙○○、庚○○、甲○○證稱受被告己○○僱用駕駛砂石車載砂石外送，證人辛○○於偵查中證稱駕駛挖土機在該2筆土地挖採砂石；4.該2筆
    土地之土地登記謄本、地籍圖、現場照片等，為其論罪之依
    據。
四、訊之被告己○○固不否認受同案被告壬○○委託找砂石車司
    機載運該2筆土地上之石頭，並由其找癸○○、乙○○、庚○○、甲○○4位砂石車司機載運挖除後石頭之事實，惟堅
    詞否認有與同案被告壬○○共同竊盜犯行，辯稱：壬○○本
    要找司機戊○○幫忙去該2筆土地載石頭，但因壬○○之前
    有欠戊○○工錢，戊○○不願意，壬○○在被查獲前1天找
    伊幫忙叫車。伊就打電話給綽號「小劉」的人，他是癸○○
    的老闆，說壬○○要叫車，是壬○○向伊說地主趕著要砂土
    ，伊告訴壬○○可以去幼林砂石場買，伊不知道石頭載去幼
    林砂石場如何換砂土的價錢等語。經查：
(一)證人即砂石車司機癸○○、庚○○、甲○○、乙○○於警詢
    、偵訊及本院審理時雖均證稱係由被告己○○以電話聯繫僱
    佣渠等於94年3月30日上午至該2筆土地載運砂石 (見警卷第
    13至27頁)，惟至多僅能證明被告己○○僱用渠等於94年9月
    30日上午至該2筆土地現場載運砂石之事實，且本件在現場
    挖採土石之砂石車，既均由被告己○○僱請而來，則其縱有
    指揮砂石車司機將砂石載往幼林砂石場或裝車後在現場等候
    指示等情，亦與其受委任事務無違，自不能因而遽認其與同
    案被告壬○○間係基於犯意聯絡，實施本件竊盜犯行。
(二)被告壬○○於警詢時雖供稱與被告己○○於94年3月29日下
    午2時許在被警方查獲現場約定土地內之石頭由被告己○○
    載離，己○○承諾回填土方把地填平，砂石車是己○○於查
    獲當日早上僱用載運砂石等語 (見警卷第3頁)，被告己○○
    亦坦認現場查獲之4部砂石車係伊所僱請前往現場載運砂石
    等語 (見警卷第6頁、核退卷第20頁)。惟丙○○係委由被告
    壬○○挖除該2筆土地上石頭，除被告壬○○外，並不認識
    被告己○○及其餘人等之情，業經證人丙○○於警詢及本院
    審理時證述明確(見核退卷第48頁、本院卷第99頁)。是被告
    己○○既未曾參與被告壬○○與丙○○間約定挖除該2筆土
    地上石頭之協議，與丙○○亦互不相識，其對被告壬○○受
    託實際應施作內容、範圍均無從深入瞭解，衡之其於94年3
    月29日受壬○○委託時，該2筆土地現場已遭挖採砂石達1公
    尺深度之客觀情形下，其因而對被告壬○○所稱受地主委託
    載運砂石換取土方等語信以為真，應與常情無違，自不能以
    其僱請砂石車司機到現場工作，即認其明知或可預見被告壬○○係在該2筆土地內竊取砂石之事實。
(三)且依證人戊○○於本院審理時證稱：94年3月間壬○○有租2
    部挖土機，在伊於新園的工地那裡工作，壬○○在案發前一
    天找伊，說有天然級配要載，叫伊幫他叫車，當時壬○○沒
    有說要幾輛車，因壬○○在92年時積欠伊工錢，所以伊沒有
    幫他叫車，隔天出事後伊才知道他是找己○○，叫己○○幫
    他叫車 (見本院卷第103頁)，益徵被告己○○辯稱其與同案
    被告壬○○間並無竊取砂石之犯意應為可採。
(四)至於證人辛○○於警詢、偵訊時證稱係受被告壬○○僱用駕
    駛挖土機在該2筆土地挖採砂石，及卷附該2筆土地之土地登
    記謄本、地籍圖、現場照片等，亦僅能證明該2筆土地分屬
    中華民國及臺東縣所有而遭竊取砂石之事實，亦無從遽認被
    告己○○有何竊盜之犯行。
(五)綜上所述，本件檢察官所舉前述各項用資證明被告己○○涉
    有竊盜犯行之證據，尚未達到使通常一般人均不致有所懷疑
    ，而得確信其為真實之程度，亦即尚有合理之懷疑存在；此
    外，復無其他積極證據足以證明被告己○○確有公訴意旨指
    述構成竊盜之犯行，本諸「罪證有疑，利歸被告」之證據法
    則，應認不能證明被告己○○犯罪，應為無罪判決之諭知，
    以示審慎。
參、應適用之法條：
    依刑事訴訟法第299條第1項前段、第301條第1項，刑法第2
    條第1項前段、第320條第1項，中華民國96年罪犯減刑條例
    第2條第1項第3款、第7條，罰金罰鍰提高標準條例第1條前
    段，判決如主文。
本案經檢察官丁○○到庭執行職務。
中　　華　　民　　國　　96　　年　　9 　　月　　7 　　日
                  刑事第二庭審判長法  官  李水源
                                  法  官  曾宗欽
                                  法　官  簡芳潔
以上正本證明與原本無異。
如不服本判決應於收受本判決後10日內向本院提出上訴書狀；上
訴書狀應敘述具體理由。未敘述上訴理由者，應於上訴期間屆滿
後20日內向本院補提理由書狀（均須按他造當事人之人數附繕本
）。「切勿逕送上級法院」。
告訴人或被害人對於本判決如有不服，請書具不服之理由狀，請
求檢察官上訴者，其上訴期間之計算係以檢察官收受判決正本之
日期為準。
                                   書記官  王希文
中　　華　　民　　國　　96　　年　　9 　　月　　12　　日
附錄論罪科刑法條：
中華民國刑法第320條
意圖為自己或第三人不法之所有，而竊取他人之動產者，為竊盜
罪，處5年以下有期徒刑、拘役或5百元以下罰金。
意圖為自己或第三人不法之利益，而竊佔他人之不動產者，依前
項之規定處斷。
前二項之未遂犯罰之。
